【裁判字號】    97,消債清,26
【裁判日期】    980311
【裁判案由】    清算程序
【裁判全文】
臺灣嘉義地方法院民事裁定            97年度消債清字第26號
聲  請  人  甲○○
代  理  人  葉榮棠律師
上列聲請人聲請清算程序事件，本院裁定如下：
    主  文
聲請駁回。
聲請費用由聲請人負擔。
    理  由
一、按債務人對於金融機構因消費借貸、自用住宅借款、信用卡
    或現金卡契約而負債務，在聲請更生或清算前，應提出債權
    人清冊，以書面向最大債權金融機構請求協商債務清償方案
    並表明共同協商之意旨，消費者債務清理條例（下稱消債條
    例）151條第1項定有明文。又聲請更生或清算不合程式或不
    備其他要件者，法院應以裁定駁回之，但其情形可以補正者
    ，法院應定期間先命補正，復為同條例第8條所明定。
二、本件聲請人即債務人向本院聲請更生，雖主張：其有不能清
    償債務情事，於民國97年5月7日發函向最大債權金融機構台
    新國際商業銀行（下稱台新銀行）請求於同年月19日共同協
    商債務清償方案，經台新銀行嘉義分行於同年月7日收受後
    ，於約定協商期日並未派人到場協商，故協商不成立，且其
    無擔保或無優先權之債務總額未逾新臺幣1,200萬元，復未
    經法院裁定開始清算程序或宣告破產，爰依法聲請更生云云
    。惟查：
  (一)聲請人因對於金融機構因消費借貸、自用住宅借款、信用卡
    或現金卡契約而負債務，前曾發函向最大債權金融機構台新
    銀行請求共同協商債務清償方案，固據聲請人提出97年5月7
    日九十七年彬律函字第97046號函及郵件收件回執為證，然
    經本院依職權向台新銀行函詢協商不成立原因等情，台新銀
    行表示：依銀行公會公告台新銀行前置協商受理地址係台北
    市○○區○○路二段207號1樓A區，然債務人掛號郵寄地址
    係嘉義市○○路602號；又債務人所郵寄資料內僅律師事務
    所之書函1紙，僅記載要求台新銀行至該事務所進行協商，
    並未提出債權人清冊及前置協商申請書等必要文件，且債務
    人雖表示要申請協商，惟並無去電查詢受理狀況，並經台新
    銀行於97年4月28日下午2時41分、同年8月12日上午11時44
    分撥打0000000000與聲請人聯繫時，聲請人均稱已聲請更生
    ，並無協商意願，拒絕銀行協商云云，業據提出98年2月27
    日台新債協98法字第110177號函1紙、消費者債務清理條例
    前置協商查詢專區各金融機構受理前置協商收件資訊1紙、
    台新銀行電話記錄資料2紙在卷可稽，核閱無訛，堪信屬實
    。
  (二)按消債條例第151條之立法目的係在於使債務人與多數債權
    人間得自主解決其債務，各當事人自負有誠實協力之義務，
    以促成協商成立，且債務人就自身之財產、所得及收支狀況
    知之最詳，故最大債權金融機構於適當範圍令債務人配合提
    出相關文件及說明，以便其依法律授權調取相關資料後，得
    以稽核是否詳實，以順利進行協商，並無不當。而銀行公會
    所擬定之前置協商申請書等相關必要之申請文件，聲請人應
    無不能提出之困難，且亦有助於協商方案成立，是聲請人向
    最大金融機構台新銀行申請協商，對於應依銀行公告之地址
    送達申請協商文件，並應備妥債權人清冊及前置協商申請文
    件等相關文件，此為聲請人所應負之協力義務。
  (三)惟聲請人非但逕自指定期日及地點要求台新銀行派員如期協
    商，又恣意送達非屬台新銀行公告申請協商之送達地址，復
    於台新銀行數次致電時表明拒絕銀行協商等情，顯見聲請人
    並無進行協商之意願，灼然至明。是本院認聲請人未檢具相
    關文件，亦未依規定之程序申請協商，逕以寄送指定期日及
    地點之文件要求協商，其規避前置協商制度之意圖甚明，且
    亦違反聲請人之誠實協力義務，益見其並無與債權銀行進行
    協商之真意，如准其所為，勢將造成前置協商規定形同具文
    。是本院認聲請人尚未向台新銀行申請協商，其逕自主張協
    商不成立而向法院聲請更生，於法未合。
三、綜上所述，本件聲請人既未踐行消費者債務清理條例第151
    條第1項規定之前置協商程序，於消費者債務清理條例施行
    前，亦未曾參與銀行公會之債務協商，且上開要件之欠缺又
    屬無從補正，揆諸前揭說明，自應駁回其更生之聲請，爰裁
    定如主文。
中    華    民    國    98    年    3     月    11    日
              民事第二庭    法      官  林中如
上為正本係照原本作成
如不服本裁定，應於裁定送達後10日內，以書狀向本院提出抗告
，並繳納抗告費新臺幣1千元
中    華    民    國    98    年    3     月    11    日
                            書  記  官  林柑杏


司法院資訊處製作；財團法人民間司法改革基金會備份。
